臺灣高等法院刑事判決　　　　　　　　　　　　　九十一年度上訴字第三六四０號
　　上　訴　人　臺灣士林地方法院檢察署檢察官
　　被　　　告　甲○○英文姓.
　　指定辯護人　本院公設辯護人　郭書益
右上訴人因被告殺人未遂等案件，不服臺灣士林地方法院九十一年度訴緝字第三六號
，中華民國九十一年十月四日第一審判決（起訴案號：臺灣臺北地方法院士林分院檢
察署〈現已改制為臺灣士林地方法院檢察署〉八十二年度偵字第九六五九號）提起上
訴，本院判決如左：
    主  文
原判決撤銷。
甲○○連續以加害生命之事，恐嚇他人致生危害於安全，處拘役伍拾伍日，如易科罰
金以佰元折算壹日，緩刑貳年，扣案之水果刀壹把沒收。
    事  實
一、甲○○（英文姓名Lam，Chun Ming Ticky）係香港地區人民，於民國八十一年八
    月間認識乙○○，二人並成為男女朋友。乙○○與甲○○交往後，認雙方個性不
    合，且二人又曾於八十一年十、十一月間因信用卡使用問題發生爭執，遂於八十
    二年六月間向甲○○提出分手，惟甲○○不願分手，二人為分手之事屢生爭執，
    甲○○為使乙○○打消分手之念頭，竟基於概括之犯意，自八十二年六月起某日
    至同年九月中旬某日，或在台北市青年公園附近當時甲○○居住處，或在台北市
    ○○○路七五巷六弄十二號乙○○斯時住處，多次以若要分手即同歸於盡、或兩
    人一起死、或要死大家一起死等語恫嚇乙○○。復於八十二年十月十日約乙○○
    至台北市蘭州國民中學校園內談判，詎甲○○因與乙○○談判不成，竟持其所有
    置於刀套內之水果刀一把對乙○○恐嚇稱「爛命一條」恫嚇乙○○，先後以上開
    加害生命之事恐嚇乙○○，使其心生畏懼，致生危害於安全。隨同乙○○前往該
    處之其父廖平和、其弟廖良興見狀，奪下甲○○所持之水果刀，報警處理，警察
    據報前往逮捕甲○○，並扣得該把水果刀。
二、案經乙○○訴由臺北市政府警察局大同分局報告臺灣臺北地方法院士林分院檢察
    署（現已改制為臺灣士林地方法院檢察署）檢察官偵查起訴。
    理  由
一、訊據被告甲○○承認與告訴人乙○○之前係男女朋友關係，後因告訴人欲分手，
    其不願分手等情不諱，惟否認有為前開恐嚇危害告訴人安全之犯行，辯稱：伊很
    愛告訴人，不會恐嚇告訴人，伊沒有說爛命一條。伊普通話不太會說，伊是用廣
    東話說「我這條命不要」，當初刀子是伊想拿來自殺用的云云。然查右揭犯罪事
    實，業據告訴人於警訊中指訴：八十二年六月我提議要分手後，被告三番二次到
    我住處揚言同歸於盡，此後我生活在恐懼中、被告常當面向我說同歸於盡，心理
    很恐懼，生活在精神崩潰中等語，於偵查中稱：八十二年六月我說要分手後，被
    告在吵架中常說同歸於盡等語，於原審八十三年一月二十日調查時陳稱：我說要
    分手，被告說要同歸於盡、二人一起死等語，最後一次是在八十二年九月中旬，
    在青年公園附近被告住處說的，被告大多是自虐，偶爾才說要死大家一起死等語
    ，於被告通緝到案後原審審理時，於檢察官問先前說要同歸於盡、二人一起死是
    何意時，則稱：忘記（被告）是何時說的等語。再查被告與告訴人因分手之事，
    常起爭執，後被告又約告訴人於八十二年十月十日上午十一時許至台北市蘭州國
    中校園內談判，告訴人不敢單獨前往遂邀其父廖平和及其弟廖良興一同前往等情
  ，業據告訴人及證人廖良興、廖平和分別陳述在卷，而證人廖良興、廖平和於被
    告與告訴人在蘭州國中談判時亦隨告訴人同往等情，業為被告自承。查告訴人於
    八十二年六月間即提出分手，自斯時起至八十二年十月十日間，被告與告訴人均
    有就分手之事交涉，惟告訴人均未曾央其父、弟前往，衡情若被告前與告訴人就
    分手之事談判過程中，未曾為上開恐嚇之語，且令告訴人心生畏懼，衡情告訴人
    於八十二年十月十日被告再邀其談判時，無邀其弟廖良興陪同前往之理，被告確
    有對告訴人恫稱：同歸於盡、兩人一起死、要死大家一起死之語，且告訴人亦因
    之心生恐懼之事實，洵堪認定。
二、關於八十二年十月十日被告約告訴人至台北市蘭州國中校園內談判之情形，經查
    ：
（一）據告訴人於檢察官偵查及原審中指訴稱：被告一拿出刀子，刀套仍在，即被廖
      良興、廖平和制止奪下，水果刀並未刺向我，不知被告拿刀是否要殺我等語；
      證人廖良興於偵查及原審則證稱：被告一拿出水果刀，刀套仍在時，即被我及
      我父廖平和制止，被告並未持刀衝向告訴人等語；證人廖平和於原審結證稱：
      一見被告拿刀即衝過去制止，並未看見被告舉刀刺向告訴人等語，足認被告甫
      拿出水果刀，刀套尚未抽開時，即遭廖良興、廖平和衝過去制止並奪下水果刀
      ，於廖良興、廖平和奪下前，被告並無舉刀衝向或刺向告訴人之動作。被告甫
      取出水果刀，未做任何動作，且水果刀仍在刀套內時，即遭廖良興、廖平和制
      止奪下水果刀，依此客觀情事，實無從判斷被告取出水果刀之目的為何，是被
      告辯稱：其係要自殺等語，並非不可能。雖告訴人於警訊時指稱：被告拿刀衝
      向我，並說先殺我再自殺等語，證人廖平和於警訊中亦稱：被告持刀朝告訴人
      要刺下去云云，惟其等於警訊所言，與嗣於偵查及原審所述不符，所述已難遽
      採，參以警訊為案發之初，告訴人及其父廖平和至警局報案，本即要控告被告
      ，而告訴人又因被告不願分手之事，受被告百般糾纏，是其與其父於警訊所言
      不免誇大受害情節，佐以告訴人亦自承：當時自己情緒較激動等語，則告訴人
      及證人廖平和警訊所言有較事實誇大之嫌，尚難認被告確有持刀朝告訴人要刺
      下去之行為。
（二）被告於八十二年十月十日取出水果刀時究稱「爛命一條」或「大家爛命一條」
      ，告訴人於偵查中及原審時均稱：被告說爛命一條，證人廖良興於警訊中稱：
      被告說爛命一條，沒什麼了不起，於偵查中稱：被告說大家爛命一條，於原審
      調查時稱：被告說爛命一條，於原審審理時，先述：被告說爛命一條；後又稱
      ：被告說大家爛命一條，證人廖平和於原審調查時，則結證：被告說爛命一條
      ，非說大家爛命一條等語。證人廖良興所述前後有不一，其於警訊、偵查中證
      稱：被告說大家爛命一條等語，惟告訴人及證人廖平和則均稱：被告說爛命一
      條。次查八十二年十月十日被告取出水果刀前，乃與告訴人、告訴人之父廖平
      和談判，廖良興未加入談判，而係坐在較遠之處，廖良興對被告與告訴人所談
      之內容並不清楚，因見被告取出水果刀，廖平和上前拉被告，廖良興方向前協
      助廖平和等情，業據廖良興於原審調查時述明，足認於被告取出水果刀時，告
      訴人與廖平和在被告之側，廖良興則與被告有段距離，是被告當時究說何語，
      當以在其旁之告訴人及廖平和聽得最清楚，查告訴人及廖平和自始至終均稱：
      被告說爛命一條等語，則被告當時所說者係「爛命一條」。
  （三）被告因告訴人欲與之分手，曾多次自虐，一整天不吃不喝、不言語，曾在香
        港自殺過一次，亦曾跳樓、吃安眠藥自殺等情，業據告訴人於原審調查時陳
        述綦詳，被告雖確曾為告訴人欲與之分手而有自殺之行為。惟被告在八十二
        年十月十日與告訴人談判之前，曾有前開多次以告訴人若要分手即同歸於盡
        、或兩人一起死、或要死大家一起死等語恫嚇告訴人，已詳如前述。被告於
        八十二年十月十日取出水果刀（置於刀套內）時，並稱：「爛命一條」，甫
        取出水果刀，刀尚未離開刀套，且被告未為動作時，即為廖良興、廖平和制
        伏奪下水果刀，雖無法證明證明被告有持水果刀衝向或刺向告訴人之舉，惟
        被告既持水果刀，且恐嚇稱爛命一條等語，顯有加害告訴人之意，且有扣案
        之水果刀一把可資佐證，被告係以加害生命之事恐嚇告訴人，使其心生畏懼
        ，致生危害於安全至為灼明。被告辯稱：伊普通話不太會說，伊是用廣東話
        說「我這條命不要」，當初刀子是伊想拿來自殺用的云云，不足採信。
三、綜上所述，足認被告確有上開犯行，被告所辯顯為卸責之詞，不足採信。本件事
    證明確，應依法論科。
四、核被告所為，係犯刑法第三百零五條之恐嚇危害安全罪。前先後多次犯行，時間
    緊接，所犯構成要件相同，顯係出於概括之犯意反覆為之，為連續犯，爰依刑法
  第五十六條之規定以一罪論，並加重其刑。另被告尚以「兩人一起死」、「要死
    大家一起死」等語恫嚇告訴人一節，雖起訴書雖較簡略而未記載，惟均係恐嚇言
    詞內容之一部，已在起訴恐嚇危害安全犯行之內（並非另有不在起訴範圍之恐嚇
    危害安全犯行），本院自得併予審酌認定。又關於八十二年十月十日被告約告訴
    人至台北市蘭州國中校園內談判之情形，公訴人於起訴書記載：被告於八十二年
    十月十日約告訴人至台北市蘭州國中校園內談判，詎被告因與告訴人談判不成，
    竟萌生殺意，取出預藏之水果刀，怒稱「大家爛命一條」欲刺殺告訴人，幸經隨
    同告訴人前往該處之廖良興、廖平和制伏而未得逞，認被告此部分涉刑法第二百
    七十一條第二項、第一項之殺人未遂罪嫌。惟依起訴書之記載被告取出預藏之水
    果刀「欲刺殺告訴人」，顯係未著手於殺人之行為，且依前述查證結果亦不能證
    明被告有持刀刺向殺告訴人之犯行，此部分僅止於將來惡害之通知，係犯刑法第
    三百零五條之恐嚇危害安全罪，此部分起訴法條尚有未洽，爰予變更。至於起訴
    書記載被告所犯恐嚇危害安全、殺人未遂二罪，應分論併罰等詞，惟究屬裁判上
    一罪，抑係數罪，應以法院審理認定結果為準，非以檢察官起訴書記載而定，本
    案審理結果據前所述，屬連續犯裁判上一罪關係，並非數罪，即無從分別論罪併
    合處罰，均予敘明。
五、原審就恐嚇危害安全部分據以對被告論罪科刑，就被告被訴殺人未遂部分諭知無
    罪，雖非無見。惟查（一）原判決於事實記載被告恐嚇危害告訴人之犯罪時間係
    自八十六年六月起某日至同年九月中旬某日止，惟依卷證資料所示應係自八十二
    年六月起某日至同年九月中旬某日止，此部分記載，已有未洽。（二）關於公訴
    人起訴殺人未遂部分，實僅構成恐嚇危害安全，應依連續犯以一罪論，原判決另
    為無罪之諭知，亦有未合。檢察官上訴意旨指摘原判決就檢察官起訴殺人未遂部
    分，實係恐嚇危害安全，原審未依連續犯規定與其他起訴恐嚇危害安全部分以裁
    判上一罪，論以一恐嚇危害安全罪為不當，為有理由。應由本院將原判決予以撤
    銷改判。爰審酌被告未曾犯過罪（此有本院被告全國前案紀錄表在卷可稽），素
    行良好，及其犯罪之動機、手段、告訴人於原審已表明不願追究、被告犯罪後態
    度等一切情狀，量處如主文第二項所示之刑。又被告行為後，刑法第四十一條業
    於九十年一月十日修正公布，同年月十二日生效，舊法規定犯最重本刑三年以下
    有期徒刑以下之刑之罪，而受六個月以下有期徒刑或拘役之宣告，因身體、教育
    、職業、家庭之關係或其他正當事由，執行顯有困難者，得易科罰金，修正後刑
    法第四十一條第一項規定，凡犯最重本刑五年以下有期徒刑以下之刑之罪，而受
    六個月以下有期徒刑或拘役之宣告，均得易科罰金，比較新舊法之規定，對於本
    案被告並無不利，自應依刑法第二條第一項前段規定，適用裁判時之新法，併予
    宣告易科罰金之折算標準。再查被告前未曾受有期徒刑以上刑之宣告，且係初犯
    ，此有本院被告全國前案紀錄表在卷可稽，被告為上開犯行時，年方二十三歲，
    年輕氣盛，因不願與女友分手一時失慮，而偶罹刑典，經此刑之宣告後，應知所
    警惕而無再犯之虞，本院因認暫不執行其刑為適當，併予宣告緩刑二年，以啟自
    新。扣案之水果刀一把，係被告所有，據其供明，因係供犯恐嚇危害安全罪所用
    之物，依刑法第三十八條第一項第二款宣告沒收。
據上論斷，應依刑事訴訟法第三百六十九條第一項前段、第三百六十四條、第二百九
十九條第一項前段、第三百條，刑法第二條第一項前段、第五十六條、第三百零五條
、第四十一條第一項前段、第七十四條第一款、第三十八條第一項第二款，罰金罰鍰
提高標準條例第一條前段、第二條，判決如主文。
本案經檢察官施慶堂到庭執行職務。
中      華      民      國    九十一    年     十二     月    三十一    日
                              臺灣高等法院刑事第三庭
                                  審判長法  官  張  連  財
                                        法  官  張  傳  栗
                                        法  官  李  英  勇
右正本證明與原本無異。
檢察官如不服本判決應於收受送達後十日內向本院提出上訴書狀，其未敘述上訴之理
由者並得於提起上訴後十日內向本院補提理由書（均須按他造當事人之人數附繕本）
。
                                        書記官  陳  玲  憶
中      華      民      國    九十二    年     一       月      二      日
附錄本案論罪科刑法條全文
刑法第三百零五條：
以加害生命、身體、自由、名譽、財產之事，恐嚇他人致生危害於安全者，處二年以
下有期徒刑、拘役或三百元以下罰金。
